【裁判字號】    98,易,1354
【裁判日期】    980626
【裁判案由】    偽造文書
【裁判全文】
臺灣臺北地方法院刑事判決              98年度易字第1354號
公  訴  人  臺灣臺北地方法院檢察署檢察官
被      告  乙○○
                    （現於臺灣桃園女子監獄執行中）
上列被告因偽造文書案件，經檢察官聲請簡易判決處刑（98年度
偵字第9563號），本院認為不宜，改依通常程序審理，嗣於本院
準備程序中，被告就被訴事實為有罪之陳述，經本院合議庭評議
後，裁定由受命法官獨任進行簡式審判程序，判決如下：
    主      文
乙○○行使偽造私文書，足以生損害於公眾及他人，處有期徒刑
月，如易科罰金，以新臺幣壹仟元折算壹日。扣案如附表所示
偽造之署押均沒收。
    事      實
一、乙○○於民國97年12月19日下午3時30分許，在臺北縣新店
    市○○路○段108號7樓「愛家旅館」706室為警查獲違反社會
    秩序維護法案件，而為警帶至臺北縣政府警察局新店分局碧
    潭派出所接受訊問。詎乙○○因另案經通緝，為免遭查獲歸
    案，竟基於行使偽造私文書之犯意，冒用其胞妹「甲○○」
    之名義應訊，並接續在如附表編號(一)至(九)之文件上偽造「甲
    ○○」之署押共30枚（簽名11枚，指印19枚），其中在編號
    (二)、(四)、(五)、(六)、(七)、(八)之夜間（訊問）同意書、自願受搜
    索同意書、臺北縣政府警察局新店分局搜索扣押筆錄、權利
    告知書、臺北縣政府警察局新店分局執行拘提逮捕告知本人
    通知書、臺北縣政府警察局新店分局執行拘提逮捕告知親友
    通知書上偽造「甲○○」之簽名及指印，依其內容足以表示
    其同意接受警方夜間訊問、自願於無搜索票之情形下接受搜
    索、確認搜索所得物品為警扣押、業經警方告知相關權利事
    項、已經收受逮捕通知及通知指定親友等用意，完成後交付
    予臺北縣政府警察局新店分局碧潭派出所承辦警員收執存卷
    而行使之，均足以生損害於甲○○及司法警察機關對於文書
    製作與偵查犯罪之正確性。
二、案經臺北縣政府警察局新店分局報請臺灣臺北地方法院檢察
    署檢察官偵查後聲請簡易判決處刑，本院認為不宜，改依通
    常程序審理，嗣於本院準備程序中，乙○○就被訴事實為有
    罪之陳述，本院改依簡式審判程序審理。
    理      由
一、訊據被告乙○○對於上開事實坦承不諱（見本院98年6月12
    日準備程序筆錄及同日簡式審判筆錄），並有97年12月19日
    警詢筆錄、夜間（訊問）同意書、臺北縣政府警察局新店分
    局臨檢紀錄表自願受搜索同意書、臺北縣政府警察局新店分
    局搜索扣押筆錄權利告知書、臺北縣政府警察局新店分局執
    行拘提逮捕告知本人通知書、臺北縣政府警察局新店分局執
    行拘提逮捕告知親友通知書、口卡片等在卷可稽（見98年度
    偵字第9563號卷第13至26頁），復有卷內本院新店簡易庭98
    年度店秩字第2號裁定可佐（見同卷第12頁），足徵被告前
    開自白與事實相符。本件事證明確，被告犯行堪以認定，應
    依法論科。
二、按被告於附表編號(二)、(四)、(五)、(六)、(七)、(八)所示之夜間（訊
    問）同意書、自願受搜索同意書、臺北縣政府警察局新店分
    局搜索扣押筆錄、權利告知書、臺北縣政府警察局新店分局
    執行拘提逮捕告知本人通知書、臺北縣政府警察局新店分局
    執行拘提逮捕告知親友通知書上偽造「甲○○」之簽名及指
    印，具有表示其同意接受警方夜間訊問、自願於無搜索票之
    情形下接受搜索、確認搜索所得物品為警扣押、業經警方告
    知相關權利事項、已經收受逮捕通知及通知指定親友等用意
    ，雖該等文書本身及其內容或係警方事先印製，然此不過為
    便利之措施，被告既明知其內容，自可決定是否簽署，既仍
    執意冒名應訊而在其上偽造署押，則該事先印製之內容即為
    被告採為自己之一定意思表示，而屬刑法第210條規定之私
    文書。被告復交付予臺北縣政府警察局新店分局碧潭派出所
    承辦警員收執存卷而行使之，均足以生損害於甲○○及警察
    機關對於文書製作與偵查犯罪之正確性。至被告於附表編號
    (一)、(三)、(九)所示文件上簽名，並無表明為文書之用意而不具
    文書之性質，應僅屬單純偽造署押之行為。核被告所為，係
    犯刑法第216條、第210條之行使偽造私文書罪。被告偽造署
    押之行為係其偽造文書之階段行為，偽造文書之低度行為又
    為嗣後行使之高度行為所吸收，均不另論罪。又按如數行為
    於同時同地或密切接近之時地實施，侵害同一之法益，各行
    為之獨立性極為薄弱，依一般社會健全觀念，在時間差距上
    ，難以強行分開，在刑法評價上，以視為數個舉動之接續施
    行，合為包括之一行為予以評價，較為合理，則屬接續犯，
    而為包括之一罪。又接續犯於犯罪行為完畢之前，其各個舉
    動與該罪之構成要件相符，但行為人主觀上係以其各個舉動
    僅為全部犯罪行為之一部，而客觀上亦認係實施一個犯罪，
    是以僅成立一個罪名。此有最高法院86年台上字第3295號判
    例及同院71年台上字第2837號判例意旨可資參照。是本案被
    告於附表編號(一)、(三)、(九)所示之文件上，偽造「甲○○」署
    押之行為，與被告偽造附表編號(二)、(四)、(五)、(六)、(七)、(八)所
    示署押之目的相同，均係為避免遭警查緝，係侵害相同之單
    一法益，且於密切接近之時間內反覆實行，已難割裂評價，
    自應認為屬同一偽造署押之行為，惟被告上開偽造文書之偽
    造署押行為，因屬偽造文書之階段行為而不另論罪，已經論
    述如前，則被告於附表編號(一)、(三)、(九)所示之文件上，偽造
    「甲○○」署押之行為，揆諸前揭判例意旨，自應包括於前
    揭偽造署押之行為內而不另論處。本件檢察官原聲請簡易判
    決處刑意旨雖認被告所為均係單純偽造署押之行為，而僅成
    立刑法第217條第1項之偽造署押罪，惟被告於附表編號(二)、
    (四)、(五)、(六)、(七)、(八)之文件上偽造署押之行為，已經具有一
    定之意思表示，自應成立行使偽造私文書罪，業如前述，此
    部分復經公訴人當庭補充更正被告所犯法條包括刑法第216
    條、第210條（見本院98年6月12日準備程序筆錄），本院自
    無庸變更起訴法條而得予以審理。爰審酌被告遭警查獲後，
    為避免通緝身分曝光而冒用其胞妹之名義應訊之犯罪動機、
    目的、手段，所為妨害警察及司法機關犯罪偵查之正確性，
    然犯後坦承犯行、態度良好等一切情狀，量處如主文所示之
    刑，並諭知易科罰金之折算標準。附表編號(一)至(九)所示文件
    上偽造之「甲○○」署押（數量見附表），不問屬於犯人與
    否，均應依刑法第219條規定宣告沒收。
據上論斷，依刑事訴訟法第273條之1第1項、第299條第1項前段
，刑法第216條、第210條、第219條、第41條第1項前段，判決如
主文。
本案經檢察官葉惠燕到庭執行職務
中    華    民    國    98    年    6     月    26    日
                  刑事第十一庭  法  官  林庚棟
以上正本證明與原本無異。
如不服本判決，應於判決送達後10日內，向本院提出上訴狀；上
訴書狀應敘述具體理由，未敘述上訴理由者，應於上訴期間屆滿
後20日內補提上訴理由書於本院。
                                書記官  殷玉芬
中    華    民    國    98    年    6     月    29    日
附表：
┌──┬───────────┬───────────┬─────────┐
│編號│  文   件   名   稱   │偽造「甲○○」署押之數│  出          處  │
│    │                      │量                    │                  │
├──┼───────────┼───────────┼─────────┤
│ (一) │97年12月19日警詢筆錄  │簽名3枚、指印8枚      │98年度偵字第9563號│
│    │                      │                      │卷（下同）第13至16│
│    │                      │                      │頁                │
├──┼───────────┼───────────┼─────────┤
│ (二) │夜間（訊問）同意書    │簽名、指印各1枚       │第17頁            │
├──┼───────────┼───────────┼─────────┤
│ (三) │臺北縣政府警察局新店分│簽名1枚、指印2枚      │第18頁            │
│    │局臨檢紀錄表          │                      │                  │
├──┼───────────┼───────────┼─────────┤
│ (四) │自願受搜索同意書      │簽名、指印各1枚       │第19頁            │
├──┼───────────┼───────────┼─────────┤
│ (五) │臺北縣政府警察局新店分│簽名、指印各2枚       │第20至21頁        │
│    │局搜索扣押筆錄        │                      │                  │
├──┼───────────┼───────────┼─────────┤
│ (六) │權利告知書            │簽名、指印各1枚       │第23頁            │
├──┼───────────┼───────────┼─────────┤
│ (七) │臺北縣政府警察局新店分│簽名、指印各1枚       │第24頁            │
│    │局執行拘提逮捕告知本人│                      │                  │
│    │通知書                │                      │                  │
├──┼───────────┼───────────┼─────────┤
│ (八) │臺北縣政府警察局新店分│簽名、指印各1枚       │第25頁            │
│    │局執行拘提逮捕告知親友│                      │                  │
│    │通知書                │                      │                  │
├──┼───────────┼───────────┼─────────┤
│ (九) │口卡片                │簽名、指印各1枚       │第26頁            │
├──┴───────────┴───────────┴─────────┤
│總計偽造「甲○○」之署押共30枚（簽名11枚，指印19枚）                    │
└────────────────────────────────────┘
附錄本案論罪科刑法條全文
中華民國刑法第216條：
行使第210條至第215條之文書者，依偽造、變造文書或登載不實
事項或使登載不實事項之規定處斷。
中華民國刑法第210條：
偽造、變造私文書，足以生損害於公眾或他人者，處5年以下有
期徒刑。


司法院資訊處製作；財團法人民間司法改革基金會備份。
